臺灣高等法院臺中分院刑事判決　　　　　　　　　　九十年度上易字第二三九七號
　　上　訴　人　臺灣彰化地方法院檢察署檢察官
　　被　　　告　丁○○
　　被　　　告　乙○○
右上訴人因被告等傷害案件，不服臺灣彰化地方法院九十年度易字第五九八號中華民
國九十年九月二十日第一審判決（起訴案號：臺灣彰化地方法院檢察署八十九年度偵
字第七八九二號），提起上訴，本院判決如左：
      主  文
上訴駁回。
      事  實
一、丁○○因不滿張志清之配偶丙○○到處宣稱其與張志清有曖昧關係，故於民國（
    下同）八十九年八月二十六日上午八時許，乃由丁○○之同居人乙○○打電話邀
    約丙○○與其配偶張志清前來彰化縣彰化市○○路○段一一○巷十二之一號住處
    對質，詎當丙○○依約前來之後，丁○○與丙○○卻在上開住處門前發生口角並
    互相拉扯，此時丁○○竟基於傷害之犯意，將丙○○推倒在地，致使丙○○受有
    左膝撕裂傷及左股骨頸骨折之傷害。
二、案經丙○○訴由彰化縣警察局彰化分局報請臺灣彰化地方法院檢察署檢察官偵查
    起訴。
      理  由
壹、被告丁○○有罪部分：
一、訊據被告丁○○雖坦承伊確有於前開時、地，因不滿告訴人丙○○到處宣稱伊與
    張志清有曖昧關係，而要求告訴人丙○○前來對質之事，亦坦承此後二人確有發
    生口角，並進而互相拉扯，但被告丁○○矢口否認伊有公訴人所指訴之上開傷害
    犯罪情事，並辯稱：伊雖有與丙○○互相拉扯，但後來係丙○○將伊推倒，伊並
    未將丙○○推倒於地，丙○○係自己不小心跌倒，且其骨折係舊傷云云。
二、然查，本案被告丁○○之上開犯罪事實，業據告訴人丙○○於警訊及原審與本院
    調查時，均指訴甚詳。即被告丁○○於警訊及原審與本院調查、審理時，亦均坦
    承確有與告訴人丙○○發生拉扯，及告訴人丙○○嗣後亦確有跌倒在地上等情事
    。經本院訊問，被告丁○○之同居人乙○○亦證稱：被告丁○○係與告訴人丙○○互推之時而同時倒地。既係彼此拉扯互推，顯見告訴人丙○○之跌倒在地，係
    受被告丁○○之推扯所致無疑。再衡以：被告丁○○係因不滿告訴人丙○○到處
    宣稱伊與張志清有曖昧關係，而與告訴人丙○○發生口角爭執，才進而互相拉扯
    等情，堪認被告丁○○在與告訴人丙○○互相拉扯之時，其主觀上即具有普通傷
    害之犯意，並本此犯意而將告訴人丙○○推倒在地。被告丁○○辯稱無此犯意，
    係告訴人丙○○自行倒地云云，應係事後卸責之詞，尚不足採信。又本案告訴人
    丙○○因此受有左膝撕裂傷及左股骨頸骨折之傷害，除有財團法人彰化基督教醫
    院所出具記載告訴人丙○○於八十九年八月二十六日到該院急診並手術之診斷書
    一紙附卷可稽，及有該醫院八十九年十一月二十四日（八九）彰基病歷字第八九
    一一○五○號函附之病歷在卷可參外，並經該醫院於九十年六月六日以該院（九
    十）彰基病歷字第九○○六○○號函向原審法院覆稱：若毆打過程中有跌倒、追
    逐便可造成骨折等語，及於九十一年一月八日再以該院（九一）彰基病歷字第九
    一○一○一八號函向本院覆稱：病患丙○○於九十年八月二十六日經急診住院，
    根據急診記錄，病患左膝有撕裂傷，致於股骨頸骨折等情屬實。告訴人丙○○於
    前開時間被送急診時，左膝既有撕裂傷，並致於股骨頸骨折，顯見被告丁○○辯
    稱此係舊傷云云，亦與事實不符，亦不足採信。事證明確，本案被告丁○○之傷
    害犯行，洵堪認定。核被告丁○○所為，係犯刑法第二百七十七條第一項之傷害
    罪，應予依法論科。
貳、被告乙○○無罪部分：
一、本件公訴人之公訴意旨另以：被告丁○○於八十九年八月二十六日八時許，在彰
    化縣彰化市○○路○段一一○巷十二之一號前，與告訴人丙○○發生口角爭執之
    時，被告乙○○有與被告丁○○基於共同傷害告訴人丙○○之犯意聯絡，由被告
    乙○○持拖鞋，另由被告丁○○徒手共同毆打告訴人丙○○，致告訴人丙○○受
    有左股骨頸骨折之傷害，經告訴人丙○○提出告訴，因認被告乙○○亦有涉犯刑
    法第二百七十七條第一項之傷害罪嫌等情。
二、惟按犯罪事實應依證據認定之，無證據不得推定其犯罪事實；又不能證明被告犯
    罪者，即應諭知被告無罪之判決，此於刑事訴訟法第一百五十四條、及同法第三
    百零一條第一項分別定有明文。又事實之認定，應憑證據，如未能發現相當證據
    ，或證據不足以證明，自不能以推測或擬制之方法，為裁判基礎，此有最高法院
    四十年台上字第八六號判例參照。再認定犯罪事實，所憑之證據，雖不以直接證
    據為限，間接證據亦包括在內，然無論直接或間接證據，其為訴訟上之證明，須
    於通常一般之人均不致於有所懷疑，而得確信其為真實之程度者，始得據之為有
    罪之認定，倘其證明尚未達到此一程度，而有合理性懷疑之存在時，即無從為有
    罪之認定，此亦有最高法院七十六年台上字第四九八六號判例可參。
三、本件公訴人認被告乙○○涉有傷害犯行，係以告訴人丙○○之指訴，及證人張志
    清之證述，以及告訴人丙○○所提出之診斷書、病歷表等證物，為其提起此部分
    公訴之主要論據。惟訊據被告乙○○堅詞否認涉有傷害犯行，並辯稱：丁○○與
    丙○○互相推拉後跌倒在地，伊雖有過去將丁○○拉起來，但並未手持拖鞋毆打
    丙○○等語。
四、經查：本案告訴人丙○○與證人張志清雖均指述被告乙○○有手持拖鞋毆打告訴
    人丙○○之身體，惟經本院隔離訊問結果，告訴人丙○○係指訴：乙○○係在其
    倒地之後，雙手各拿一隻拖鞋，打其左側腰部，前後約打了二十分鐘等語。但證
    人張志清卻證稱：因丁○○打不過丙○○，乙○○即過去與丁○○共同毆打丙○○，乙○○用拖鞋打丙○○打到花圃處，丙○○才倒地，在丙○○尚未倒地之前
  ，乙○○即用一隻拖鞋打丙○○，打了大約三、四分鐘等情。二人之指訴，顯有
    不符。且若如告訴人丙○○與證人張志清所述，被告乙○○有手持拖鞋用力毆打
    告訴人丙○○左側腰部三、四分鐘以上之情事，則告訴人丙○○之左側腰部顯不
    可能沒有瘀傷。惟經本院再向財團法人彰化基督教醫院函查結果，依據上開醫院
    於九十一年一月八日以（九一）彰基病歷字第九一○一○一八號函，向本院覆稱
    之內容，亦僅覆稱：病患丙○○於九十年八月二十六日經急診住院，根據急診記
    錄，病患左膝有撕裂傷，致於股骨頸骨折，不一定是重物擊打所導致，大都是在
    躲避擊打時跌倒，引發股骨頸骨折等情，而未見覆稱有發現丙○○之身體尚有被
    拖鞋擊打所造成之瘀青與挫傷之傷痕。且關於手持拖鞋毆打是否可致告訴人丙○○左股骨頸骨折乙節，業經彰化基督教醫院於九十年六月六日具函表明告訴人左
    側股骨有陳舊性骨折，並曾接骨內釘固定，持拖鞋毆打不會導致骨折，但若毆打
    過程中有跌倒、追逐便可造成骨折等情，有該院（九十）彰基病歷字第九○○六
    ○○號函附於原審法院卷宗可稽。可知告訴人丙○○所受傷害係因跌倒在地所致
    。而告訴人丙○○於警訊及原審與本院訊問時，均指訴係被告丁○○將其推倒在
    地。參酌上情，本院亦認告訴人丙○○所受前開傷害，應係被告丁○○將其推倒
    在地所造成，依據本案事證，尚無積極證據足資證明被告乙○○有持拖鞋毆打或
    將告訴人推倒並致其受傷之犯罪情事。又在別無其他積極證據足以證明之情形下
    ，亦不能以被告乙○○曾應被告丁○○之請求，代打電話要告訴人丙○○前去與
    被告丁○○對質，即認被告丁○○在與告訴人丙○○對質之後，因此引發口角進
    而互相拉扯之傷害犯行，即在被告乙○○與被告丁○○之犯意聯絡範圍。被告乙○○之犯罪應屬不能證明，應為無罪之諭知。
參、核被告丁○○所為，係犯刑法第二百七十七條第一項之傷害罪。原審判決以被告
    丁○○之犯罪事證已甚明確，傷害之犯行堪以認定，乃審酌被告丁○○之品行、
    犯罪動機、犯罪所生危害、及迄仍未與告訴人達成和解等一切犯罪情狀，並依據
    刑事訴訟法第二百九十九條第一項前段、刑法第二百七十七條第一項、第四十一
    條第一項，罰金罰鍰提高標準條例第一條前段、第二條等規定，量處拘役二十日
    ，並諭知拘役易科罰金之折算標準，其認事用法均無不合，量刑亦屬妥適，至於
    被告乙○○部分，原審判決以其犯罪不能證明，乃依據刑事訴訟法第三百零一條
    第一項之規定，對其諭知無罪之判決，亦無不合。公訴人依據告訴人丙○○之請
    求，以：被告乙○○除與被告丁○○有共同傷害告訴人丙○○之犯意聯絡之外，
    亦有手持拖鞋毆打告訴人丙○○之行為，且告訴人丙○○受傷手術之後，靜養數
    月始得康復，所受痛苦不謂不大，被告丁○○卻迄未能與告訴人丙○○達成民事
    和解，原審量刑顯屬過輕等情，提起上訴，指謫原審判決被告乙○○無罪不當，
    及指謫原審對被告丁○○之量刑過輕，其上訴核無理由，應予以駁回。
肆、據上論斷，應依刑事訴訟法第三百六十八條，判決如主文。
本案經檢察官甲○○到庭執行職務。
中        華        民        國  九 十 一  年     二     月　　八　　  日
                       　　　     臺灣高等法院臺中分院刑事第三庭
                                        審判長法　官　陳　朱　貴
                                              法  官  胡  忠  文
                                              法  官　廖  柏  基
右正本證明與原本無異。
不得上訴。
                                              書記官  詹  錫  朋
中        華        民        國  九 十 一  年     二     月　　十五　  日
附錄條文
刑法第二百七十七條第一項
傷害人之身體或健康者，處三年以下有期徒刑，拘役或一千元以下罰金。
                                                                        Ａ
